臺北高等行政法院裁定
　　　　　　　　　　　　　　　93年度訴字第02005號
原　　　告　新埔鎮文昌祠管理委員會
代　表　人　甲○○
訴訟代理人　丙○○律師
被　　　告　新竹縣政府
代　表　人　乙○○（縣長）
上列當事人間因違章建築事件，原告不服內政部中華民國93年5
月7日台內訴字第0930003625號訴願決定，提起行政訴訟，本院
裁定如下︰
　　主  文
原告之訴駁回。
訴訟費用由原告負擔。
　　理  由
一、按訴願法第3條第1項及第77條第8款規定：「本法所稱行政
    處分，係指中央或地方機關就公法上具體事件所為之決定或
    其他公權力措施而對外直接發生法律效果之單方行政行為。
    」「訴願事件有左列各款情形之一者，應為不受理之決定：
    一、‧‧‧八、對於非行政處分或其他依法不屬訴願救濟範
    圍內之事項提起訴願者。」又「政府拆除違章建築，旨在謀
    求公共利益，非為保護土地所有人之私權，故違章建築之所
    有人或使用人認為拆除違章建築之處分為違法或不當者，固
    得請求行政救濟，而土地所有人則不得因主管官署不為拆除
    處分，提起訴願或行政訴訟，良以土地所有人要求拆除地上
    他人之違章建築，其目的在於收回土地，純屬私權範圍，如
    有爭執，應循民事訴訟程序，以求解決，要無請求行政救濟
    之餘地。」前行政法院（現改制為最高行政法院）61年裁字
    第137號亦著有判例解釋。
二、本件原告於92年6月16日向被告檢舉新竹縣新埔鎮農會在其
    所有坐落新竹縣新埔鎮○○段678地號土地上之建築物為91
    年違建，請依法拆除。被告旋以92年6月24日工建字第17572
    號函請新埔鎮公所依規查處，92年7月18日經新埔鎮公所以
    新埔建字第0920007621號函復係屬新建之違章建築。被告乃
    於92年8月11日以工建字第32344號違章建築補辦手續通知單
    通知新埔鎮農會於收到通知後一個月內補辦建造執照，復於
    92年9月15日以工建字第0923635431號違章建築拆除通知單
    通知新埔鎮農會應執行拆除在案。嗣新埔鎮公所於92年9月
    18日以新埔建字第0920011789號函更正本案之違章建築查報
    單建築類別為「修建」，新埔鎮農會則於92年9月2日以新農
    務字第9210284號函檢送系爭房舍之(一)用電證明(二)文昌祠土
    地協調紀錄(三)高等法院民事判決影本予被告，並於92年10月
    13日由天下法律事務所以92年天法字第921013001號函代其
    向被告陳情，謂系爭建築物並非違章建築，請詳查。被告遂
    於92年12月1日以府工建字第0920135786號函請新埔鎮公所
    就本案違章建築查報單「修建行為」範圍作確認，經該鎮公
    所以92年12月25日新埔建字第0920015220號函復後，被告於
    93年1月13日撤銷本案之違章建築列管，並以93年2月3日工
    建字第0933601918 號函通知原告：「‧‧‧二、本案經函
    請新埔鎮公所本案違章建築查報單『修建行為』之範圍作確
    認，並經再次現場勘查，屋頂為鐵皮造，屋架為老舊木構架
    ，未有過半之更換或修理，其餘椼條、梭子、屋面瓦全部翻
    修，新砌之牆未過半，且應非承重牆，依據內政部63年7月
    10日台內營字第592552號函及建築法第9條第1項第4款之規
    定，本案應無涉建築法第9條之建造行為。」原告對上開函
    文不服，提起訴願，訴願決定以該函文非行政處分，原告對
    之提起訴願為不合法，乃為訴願不受理之決定，原告仍不服
    ，提起本件行政訴訟，請求撤銷撤銷訴願決定及原處分等語
    。
三、經查，違章建築之檢舉，僅為促使建築管理機關為調查處理
    之發動而已，核其性質非屬依法申請之案件，故被告93年2
    月3日工建字第0933601918號函覆原告，純係告知原告其查
    處違章建築之結果，僅係意思通知性質，既不發生法律上之
    效果，即非行政處分可比，原告對之提起訴願，揆諸首揭規
    定，自不合法，訴願決定不予受理，並無違誤。至於原告訴
    稱：新埔鎮農會係在原告之土地上蓋違建，原處分認其非違
    建範圍，自係損害原告土地所有權益，具備行政訴訟法第四
    條所定之撤銷訴訟要件云云。惟查，依行政訴訟法第四條規
    定得提起行政訴訟，亦以行政處分之存在為前提要件；本件
    並無行政處分存在，已如前述，何況，被告通知原告系爭建
    築物並非新違建，並未變更現狀，亦不發生權益之變動，對
    原告而言，其土地所有權之權益並不因此而受有損害。事實
    上，原告之土地所有權受侵害，係因該土地被新埔鎮農會占
    用之故，應依首揭判例解釋，循民事訴訟程序以求解決，要
    無請求行政救濟之餘地。是原告提起本件行政訴訟，顯非合
    法，應予駁回。
據上論結，本件原告之訴為不合法，依行政訴訟法第107條第1項
第10款、第104條、民事訴訟法第95條、第78條，裁定如主文。
中　　華　　民　　國　　93　　年　  12　　月　 31  　 日
                      第一庭審判長法　官  徐瑞晃
                    　　　    　　法　官  蕭惠芳
                                  法　官  李得灶
上為正本係照原本作成。
如不服本裁定，應於送達後10日內向本院提出抗告狀（須按他造
人數附繕本）。
中　　華　　民　　國　　94　　年　 　1　　月　　5　　 日
                                  書記官  陳清容
